臺灣高等法院民事判決　　　　　　　　 94年度再易字第104號
　　再審原告　　乙○○
　　　　　　　　甲○○
　　共　　　同
　　訴訟代理人　李明諭律師
　　再審被告　　台北國際商業銀行股份有限公司
　　法定代理人　游國治
上列當事人間因確認租賃關係不存在事件，再審原告對於中華民
國94年7月22日本院93年度上易字第1178號確定判決提起再審之
訴，本院判決如下：
    主      文
再審之訴駁回。
再審訴訟費用由再審原告連帶負擔。
    事      實
甲、再審原告方面
壹、聲明：
一臺灣板橋地方法院93年度訴字第1052號第一審判決與本院93年
  度上易字第1178號確定判決（下稱原確定判決）廢棄。
二再審被告於前訴訟程序之第一審之訴駁回。
三前訴訟程序第一、二審及再審訴訟費用均由再審被告負擔。
貳、陳述：
一原確定判決適用法規顯有錯誤之再審理由
(一)就原確定判決內容所示，再審原告於民國90年8月間是否占有
  台北縣蘆洲市○○路164號4樓房屋（下稱系爭房屋）？本案有
  無民法第425條第1項「買賣不破租賃」規定之適用？厥為本案
  重要爭點。本件再審原告乙○○提出合法並經公證之租賃契約
  為證，又於92年9月26日及同年10月22日於再審被告與轄區警
  員履勘系爭房屋時，再審原告與其子確實居住其中可證；且再
  審原告乙○○提出系爭房屋水電費收據以資憑證，足認再審原
  告乙○○對系爭房屋於租賃契約公證後即成立占有。
(二)惟原確定判決恣意擴張解釋為占有使用謂：「‥‥其最主要之
  爭執乃在第1項上訴人乙○○於辜瓊珠讓與系爭房屋與蘇昆成
  之理，是否有交付之占有使用‥‥」，並逕認「‥‥依前所述
  ，上訴人乙○○並未占有使用系爭房屋‥‥」，故原確定判決
  以再審原告乙○○是否「進住」系爭房屋為判斷其是否適用民
  法第425條買賣不破租賃之規定，對於再審原告乙○○占有系
  爭房屋之事實恝而不論，自有適用法規顯有錯誤之再審理由。
二原確定判決有就足影響於判決之重要證物漏未斟酌之再審理由
  原確定判決書記載「證人辜瓊珠於94年3月17日之證詞表示，
  其並未收取該押、租金」，然再審原告乙○○業於前程序第一
  審時即以答辯狀陳報辜瓊珠所簽收押、租金收據，惟前程序第
  一審判決竟以：「‥‥苟被告乙○○係於與訴外人辜瓊珠訂入
  租賃契約後即搬入居住，斷無不能提出交付訴外人辜瓊珠押租
  金一萬四千元，及自八十九年十月起至九十年八月間訴外人辜
  瓊珠出售系爭房屋予蘇昆成時止之租金證明‥‥」咸認再審原
  告乙○○未提出辜瓊珠所簽收之押、租金收據。就此，前程序
  第一審漏未審酌再審原告合法提出之重要證物，致使再審原告
  蒙受不利益之敗訴判決。又，再審原告乙○○於第二審上訴理
  由狀附件一復提出上開證物，而原確定判決竟僅採信證人辜瓊
  珠之片面證詞：謂其沒有拿到錢，然就證人辜瓊珠所承認親簽
  之證述，恝置不論，率爾未予審酌辜瓊珠所簽之押、租金收據
  ，顯有就足影響於判決之重要證物漏未斟酌之再審理由。
、證據：提出原確定判決、陳報答辯狀及準備程序筆錄為證。
乙、再審被告方面
本件未經言詞辯論，再審被告方面無何聲明或陳述可資記載。
    理      由
一就再審原告主張原確定判決適用法規顯有錯誤部分：
(一)按民事訴訟法第496條第1項第1款所謂適用法規顯有錯誤，係
  以確定判決所適用之法規，顯然不合法律或與現尚有效之解釋
  或最高法院現尚有效之判例顯然違反者而言（最高法院84 年
  台上字第2470號判例參照）。
(二)再審原告主張原確定判決將民法第425條第1項買賣不破租賃規
  定之「占有」，解釋為「進住中」，有適用法規顯然錯誤之再
  審理由。查，原確定判決係以「訴外人辜瓊珠未（向乙○○）
  收取押、租金」、「訴外人蘇昆成未收取乙○○租金」及「上
  訴人乙○○之子蔡佳霖於92年10月間被上訴人催收人員會同警
  員蘇吉龍、靳峰昌到現場履勘時表示全家是於91年7月間始搬
  入系爭房屋為上訴人乙○○所不爭。因此90年8月間上訴人乙
  ○○並未居住於系爭房屋。」，而據以認定再審原告乙○○於
  訴外人辜瓊珠讓售系爭房屋與蘇昆成時，其並未占有使用系爭
  房屋，即不得主張民法第425條第1項「買賣不破租賃」（見原
  確定判決第5-9頁），是原確定判決仍係以系爭房屋所有權讓
  與時，再審原告乙○○是否已「占有」系爭房屋，而為有無上
  開「買賣不破租賃」規定之適用，核係原確定判決本其確信就
  民法第425 條第1項規定意旨所為之法律見解，並未違反民法
  第425條第1項規定或該規定有關現存之判例、解釋，自難認係
  用法錯誤。再審原告以原確定判決係採「進住」為判斷是否適
  用「買賣不破租賃」規定，適用民法第425條第1項顯有錯誤云
  云，提起再審，不無誤解。
二就再審原告主張就足影響判決之重要證物漏未斟酌部分：
  查，再審原告所稱原確定判決漏未經斟酌之重要證物，係指辜
  瓊珠所簽之押、金收據而言，惟就上開證物原確定判決已為斟
  酌，有原確定判決第8頁理由(五)之5之記載可按，原確定判決係
  斟酌證人辜瓊珠之證詞，及「系爭房屋如於90年8月即出賣予
  蘇昆成，辜瓊珠為何還向乙○○收取90年8月之租金」、「如
  依該公證租約第三條所訂於每月20日以前繳納租金7,000元，
  辜瓊珠之租金並非每月收取，與常情不符」，認證人根本未收
  租金（見原確定判決第5頁）。再審原告以原確定判決漏未斟
  酌上開證物云云，自屬誤會。
三綜上所述，原確定判決並無適用法規顯有錯誤之再審理由，亦
  無再審原告所指就足影響判決之重要證物漏未斟酌之情形，再
  審原告依民事訴訟法第496條第1項第1款、第497條，提起本件
  再審之訴，顯無理由，爰不經言詞辯論，以判決駁回之。
四據上論結，本件再審之訴顯無理由。依民事訴訟法第502條第2
  項、第505條、第85條第2項，判決如主文。
中　　華　　民　　國　　94　　年　　12　　月　　30　　日
                  民事第十庭審判長法　官  黃熙嫣
　　　　　　　　　　　        　　法　官  呂太郎
　　　　　　　　　　　      　　　法　官  楊力進
正本係照原本作成。
不得上訴。
中　　華　　民　　國　　95　　年　　 1　　月　　 3　　日
　　　　　　　　　　　　　　　　　書記官  劉家聲
